【裁判字號】    99,易,927
【裁判日期】    990428
【裁判案由】    詐欺
【裁判全文】
臺灣臺中地方法院刑事判決          99年度易字第927號
公  訴  人  臺灣臺中地方法院檢察署檢察官
被      告  丙○○
                    國民
上列被告因詐欺案件，經檢察官提起公訴（99年度偵字第4622號
），並經該署檢察官移請併案審理（99年度偵字第3497號），被
告於準備程序中就被訴事實為有罪之陳述，經告以簡式審判之旨
，並聽取意見後，本院合議庭裁定由受命法官依法獨任進行簡式
審判程序判決如下：
    主  文
丙○○幫助意圖為自己不法之所有，以詐術使人將本人之物交付
，處有期徒刑月，如易科罰金，以新臺幣壹仟元折算壹日。
    事  實
一、丙○○素行不佳，前曾犯竊盜非行、違反動產擔保交易法罪
    （均未構成累犯），詎仍不知悔改。丙○○明知將自己銀行
    帳戶提供他人使用而成為人頭帳戶，依一般社會生活之通常
    經驗，本可預見將成為不法犯罪集團收取他人受騙款項之用
    ，而幫助他人從事詐欺犯罪，竟仍不違背其本意，基於幫助
    詐欺之犯意，於民國98年11月5日，在台中縣潭子鄉某路全
    家便利商店1次交寄其所分別申設之龍井茄投郵局帳號00000
    000000000號帳戶及玉山商業銀行西屯分行第0000000000000
    號2本帳戶之存摺、提款卡及密碼，以郵寄之方式，將上開
    帳戶資料寄至高雄市○○○路10號，交予不詳姓名年籍年約
    30餘歲自稱「陳美莉」之成年女子及不詳姓名年籍年約30餘
    歲自稱「林代書」之成年男子收受，再轉交所屬詐騙集團使
    用。（1）、嗣該犯罪集團某成員於98年11月6日上午11時許
    ，致電乙○○，假冒為其小姨子，佯稱其做生意需要現金周
    轉云云，致乙○○陷於錯誤而依指示至郵局匯款，因而於98
    年11月6日上午11時32分許，匯款新臺幣（下同）10萬元至
    丙○○之上開龍井茄投郵局帳號00000 000000000號帳戶內
    ，旋遭提領一空。嗣乙○○事後發覺有異報警處理，始查悉
    上情。（2）、該犯罪集團某成員再於98年11月1日晚上21時
    許在網路上刊登「貸款找行家保證貸到」之虛偽訊息，致甲○○陷於錯誤而依指示至銀行匯款，因而於98年11月5日匯
    款5250元至丙○○之上開玉山商業銀行西屯分行第00000000
    00000號帳戶內，旋遭提領一空。旋甲○○事後發覺有異報
    警處理，始查悉上情。
二、案經乙○○訴由臺中縣警察局烏日分局報請臺灣臺中地方法
    院檢察署檢察官偵查起訴，並經甲○○訴由彰化縣警察局彰
    化分局報請臺灣臺中地方法院檢察署檢察官移請併案審理。
    理  由
一、按除被告所犯為死刑、無期徒刑、最輕本刑為三年以上有期
    徒刑之罪或高等法院管轄第一審案件者外，於前條第一項程
    序進行中，被告先就被訴事實為有罪之陳述時，審判長得告
    知被告簡式審判程序之旨，並聽取當事人、代理人、辯護人
    及輔佐人之意見後，裁定進行簡式審判程序，刑事訴訟法第
    二百七十三條之一第一項定有明文。本件被告所犯係死刑、
    無期徒刑、最輕本刑為三年以上有期徒刑以外之罪，其於準
    備程序中就被訴事實為有罪之陳述，且經審判長告知被告簡
    式審判程序之旨，並聽取公訴人及被告之意見後，本院合議
    庭認為適宜而裁定由受命法官獨任進行簡式審判程序，合先
    敘明。
二、現行刑事訴訟法為保障被告之反對詰問權，排除具有虛偽危
    險性之傳聞證據，以求實體真實之發現，於該法第一百五十
    九條第一項明定被告以外之人於審判外之言詞或書面陳述，
    除法律有規定者外，不得作為證據。是被告以外之人於審判
    外之陳述，除有同條第二項之除外情形，或符合同法第一百
    五十九條之一至第一百五十九條之五，或其他法律有特別規
    定得為證據之情形者外，自不採為論罪之依據。簡式審判程
    序，貴在審判程序之簡省便捷，檢察官指出之證據方法，只
    要被告及辯護人無異議，即可使用，縱或是被告以外之人在
    審判外之陳述，亦得作為證據，是刑事訴訟法第一百五十九
    條第二項規定；「法院以簡式審判程序，不適用之」；第二
    百七十三條之二規定：「簡式審判程序之證據調查，不受第
    一百五十九條第一項…規定之限制」，是於簡式審判程序，
    有關傳聞證據之證據能力限制規定自無適用之餘地，合先敘
    明。
三、訊據被告丙○○對於上揭事實坦承不諱，核與告訴人乙○○
    、甲○○所指訴之情節相符，並有告訴人乙○○之郵政國內
    匯款執據、本案龍井茄投郵局帳號00000000000000號帳戶、
    玉山商業銀行西屯分行第0000000000000號申請人開戶資料
    、客戶歷史交易清單各1份、綜存戶交易資料查詢單、中國
    信託商業銀行告訴人甲○○之匯款申請書等在卷足資佐證。
    而如詐欺集團以他人帳戶供作款項出入之帳戶，而未事先取
    得該帳戶所有人之同意使用，一旦帳戶所有人掛失，被害人
    匯入之款項即遭凍結無法提領，帳戶所有人反可輕易辦理補
    發存簿、變更印鑑、密碼，將款項提領一空，詐欺集團豈非
    費而不惠、徒勞無功，詐欺集團焉有可能冒此風險之理？另
    被告之上開帳戶無掛失及向警報案之紀錄，嗣經通報為警示
    帳戶，並遭結清，足見被告並未就其上開帳戶作掛失之動作
    。按刑法上之故意，分為直接故意（確定故意）與間接故意
    （不確定故意），「行為人對於構成犯罪之事實，明知並有
    意使其發生者」為直接故意；「行為人對於構成犯罪之事實
    ，預見其發生而其發生並不違背其本意者」為間接故意，刑
    法第十三條第一項、第二項定有明文。衡諸常情，今日一般
    人至金融機構開設帳戶使用，係極為方便容易且迅速之事，
    苟有使用金融帳戶之正當用途，自以使用本人或可信賴之親
    友申請之帳戶，最為便利安全，始可避免帳戶名義人反悔或
    心存歹念，利用掛失止付、變更存戶印鑑或換摺方式，將帳
    戶內之款項提領一空，反致使用帳戶所有人蒙受損失。因此
    ，若非意圖以他人之帳戶從事不法用途，並藉以逃避查緝，
    自無花費金錢或以其他方法向無相當信賴關係之陌生人取得
    帳戶使用之理，且近年來以假稱中獎或其他類似詐術而詐使
    被害人匯款之犯罪類型層出不窮，該等犯罪多數均係利用他
    人帳戶作為詐欺所得金錢之出入帳戶，業經媒體廣為披載，
    是依通常一般人之知識、智能及經驗，均已詳知向陌生人購
    買、承租或其他方法取得帳戶者，多係欲藉該帳戶取得不法
    犯罪所得，且隱匿帳戶內資金之實際取得人之身分，以逃避
    追查。本件被告為成年人，對此亦應知之甚詳，自難諉稱不
    知，故被告對於交付上開帳戶之相關資料予非熟識之他人使
    用，將可能被用來作為詐欺取財等非法用途上，應有所預見
    ，且不違背其本意，惟被告猶仍提供其所有之上開帳戶資料
    予不詳姓名年籍年約30餘歲自稱「陳美莉」之成年女子及不
    詳姓名年籍年約30餘歲自稱「林代書」之成年男子及其所屬
    詐騙集團使用，堪認被告有容任或允許渠等將被告所有之帳
    戶作為詐欺取財之匯款指定帳戶使用。且被告丙○○於本院
    99年4月7日行準備程序時，到庭供述稱如下：「我所謂覺得
    怪怪的意思就是怕他們將我所交付之帳戶拿去從事不法用途
    ，既然我有這樣的擔憂，而我還是交付本案存摺等予他們，
    是因為當時我沒有錢，經濟狀況不好。而當時他們並沒有跟
    我說，如果貸款下要多少回扣給他們，他們說等貸款下來再
    說。本案我真的有錯，所以我今日要認罪。」（見本院99年
    4月7日準備程序筆錄）。據此，被告確有幫助詐欺取財之不
    確定故意存在，應堪認定。
四、再按刑法上之幫助犯，係指以幫助之意思，對於正犯資以助
    力，而未參與實施犯罪之行為者而言。查被告將其所有之上
    開帳戶資料交付予真實姓名年籍不詳之前開之不詳姓名年籍
    年約30餘歲自稱「陳美莉」之成年女子及不詳姓名年籍年約
    30餘歲自稱「林代書」之成年男子及其所屬詐騙集團作為詐
    欺取財之匯款指定帳戶，乃係基於幫助渠等犯詐欺取財罪之
    不確定故意，而被告交付上開帳戶資料之行為，要屬詐欺取
    財構成要件以外之行為，本院復查無被告對於渠等所實行之
    詐欺取財犯罪，有何犯意聯絡或行為分擔之事實，則被告應
    屬以幫助之意思，參與詐欺取財構成要件以外之行為，應屬
    詐欺取財之幫助犯。綜上所述，足認被告丙○○自白，核與
    事實相符，堪予採信。被告幫助詐欺取財事證至臻明確，被
    告丙○○犯行洵堪認定。
五、論罪科刑：
    查不詳姓名年籍年約30餘歲自稱「陳美莉」之成年女子及不
    詳姓名年籍年約30餘歲自稱「林代書」之成年男子及其所屬
    詐騙集團之不詳成年成員之間，係基於意圖為自己不法所有
    之犯意聯絡，共同以上開施以詐術之方式，使告訴人乙○○
    、甲○○均陷於錯誤而將前述款項匯入被告前開所有之帳戶
    內，該等款項旋遭提領，渠等所為係共同犯刑法第三百三十
    九條第一項之詐欺取財既遂罪。故核被告丙○○所為，係犯
    刑法第三十條第一項前段、第三百三十九條第一項之幫助詐
    欺取財罪。被告幫助他人犯詐欺取財罪，為幫助犯，本院衡
    其犯罪情節顯較正犯為輕，爰依刑法第三十條第二項之規定
    ，按正犯之刑減輕之（又本件既無任何證據顯示其所幫助之
    詐欺集團成員，為未滿十八歲之少年，自無依兒童及少年福
    利法第七十條第一項前段之規定加重其刑可言）。被告一行
    為而交付前揭2帳戶行為，並因而讓告訴人乙○○、甲○○
    等2人受詐騙而匯款至被告之上開帳戶內，觸犯上開2罪名，
    屬想像競合，應從一重之罪處斷。公訴人移請併案審理部分
    （即犯罪事實欄一之（2）號部分）與起訴書論罪科刑部分
    為想像競合犯，屬裁判上一罪關係，依審判不可分之原則，
    亦為起訴效力所及，自為本院審理論究範圍，併予敘明。爰
    審酌被告丙○○恣意將上開2個帳戶資料交付他人，並容任
    他人充作犯罪工具，殊不可取，其所為造成告訴人乙○○、
    甲○○等2人金錢損失，並擾亂社會金融交易秩序，迄今未
    為賠償，惟事後尚能坦承犯行，暨其犯罪動機、目的、手段
    等一切情狀，量處如主文所示之刑，並諭知易科罰金之折算
    標準，以資懲儆。
據上論斷，應依刑事訴訟法第二百九十九條第一項前段、第二百
七十三條之一第一項、刑法第三十條第一項前段、第三百三十九
條第一項、第三十條第二項、第五十五條前段、第四十一條第一
項前段，刑法施行法第一條之一第一項、第二項前段，判決如主
文。
中    華    民    國    99    年    4     月    28    日
                            刑事第八庭法  官  洪俊誠
以上正本證明與原本無異。
如不服本判決，應於判決收受送達後10日內向本院提出上訴狀，
上訴於臺灣高等法院臺中分院（並應敘述具體上訴理由及檢附繕
本）。上訴書狀如未敘述上訴理由，應於上訴期間屆滿後20日內
補提上訴理由書於本院（均須按他造當事人之人數附具繕本）「
切勿逕送上級法院」。
                                      書記官  蕭榮峰
中    華    民    國    99    年    4     月    28    日
附錄論罪科刑實體法條文：
刑法第339條：
意圖為自己或第三人不法之所有，以詐術使人將本人或第三人之
物交付者，處5年以下有期徒刑、拘役或科或併科1千元以下罰金
。
（罰金部份業經刑法施行法第一條之一第二項前段提高30倍為新
台幣三萬元）
以前項方法得財產上不法之利益或使第三人得之者，亦同。
前二項之未遂犯罰之。
刑法第30條：
幫助他人實行犯罪行為者，為幫助犯。雖他人不知幫助之情者，
亦同。
幫助犯之處罰，得按正犯之刑減輕之。
刑法施行法第一之一條（95年06月14日修正）：
中華民國九十四年一月七日刑法修正施行後，刑法分則編所定罰
金之貨幣單位為新臺幣。
九十四年一月七日刑法修正時，刑法分則編未修正之條文定有罰
金者，自九十四年一月七日刑法修正施行後，就其所定數額提高
為三十倍。但七十二年六月二十六日至九十四年一月七日新增或
修正之條文，就其所定數額提高為三倍。


司法院資訊處製作；財團法人民間司法改革基金會備份。
